【裁判字號】    97,訴,342
【裁判日期】    980219
【裁判案由】    偽造有價證券等
【裁判全文】
臺灣宜蘭地方法院刑事判決               97年度訴字第342號
公  訴  人  臺灣宜蘭地方法院檢察署檢察官
被      告  丙○○
指定辯護人  本院公設辯護人子○○
上列被告因偽造有價證券等案件，經檢察官提起公訴（97年度偵
緝字第77、78號，97年度偵字第2697號），本院判決如下：
    主  文
丙○○連續意圖為自己不法之所有，以詐術使人將本人之物交付
，處有期徒刑陸年。又意圖供行使之用，而偽造有價證券，處有
期徒刑參年陸月；偽造如附表二所示之本票玖張及偽造之「甲○○」印章壹枚，均沒收。又行使偽造私文書，足以生損害於他人
，處有期徒刑壹年柒月；偽造如附表三編號一、二、三所示之「
Ｌ○○」署押各壹枚及編號四、五所示之「Ｉ○○」署押各壹枚
，均沒收。應執行有期徒刑拾年；偽造如附表二所示之本票玖張
及偽造之「甲○○」印章壹枚、偽造如附表三編號一、二、三所
示之「Ｌ○○」署押各壹枚及編號四、五所示之「Ｉ○○」署押
各壹枚，均沒收。
    犯 罪 事 實
一、丙○○係設於宜蘭縣蘇澳鎮○○○路15號1、2樓之華南永昌
    證券股份有限公司蘇澳分公司（以下簡稱華南永昌蘇澳分公
    司）之營業部襄理，其為從事股票融資業務，於民國94年間
    起，即因投資股票失利，需靠新接收之投資款支應本金及利
    息填補資金缺口，明知已陷於周轉不靈，竟隱瞞已無力償債
    之狀況，並為提升個人及華南永昌蘇澳分公司之業績，基於
    意圖為自己不法所有之概括犯意，明知實際並非投資國內股
    票丙種墊款融資、台指期貨、股票代操基金、融資融券財力
    證明等用途，仍佯以虛偽不實之如附表一所示之投資國內股
    票丙種墊款融資、台指期貨、股票代操基金、融資融券財力
    證明等或親友急需周轉金，可得如附表一所示不等月息之利
    潤為由，遊說附表一所示之戊○○、辛○○、寅○○、卯○○、宇○○、乙○○、ｌ○○、地○○、申○○、己○○、
    午○○、未○○、癸○○、Ｇ○○、Ｈ○○、鍾玉卿、ｎ○○、Ｎ○○、壬○○、辰○○、ｍ○○、ｊ○○、Ｕ○○、
    ｈ○○、Ｓ○○、Ｍ○○、Ｚ○○、Ｃ○○、Ｄ○○、宙○○、Ｒ○○、黃○○、ｅ○○、Ｆ○○、ｋ○○、Ｐ○○、
    ａ○○、Ａ○○、Ｅ○○、Ｘ○○、Ｖ○○、丁○○、Ｗ○○、丑○○○、天○○、亥○○、ｄ○○、玄○○、Ｔ○○
    、Ｉ○○、Ｋ○○、Ｏ○○、Ｌ○○、ｃ○○、ｇ○○、ｆ
    ○○、Ｊ○○、ｂ○○、Ｑ○、Ｙ○○、庚○○、ｉ○○、
    巳○○、Ｂ○○、戌○○等人投資國內股票丙種墊款融資、
    台指期貨、股票代操基金、融資融券財力證明等或出借周轉
    金，致附表一所示之人信以為真，陷於錯誤而同意出資或借
    款，並依其指示陸續匯款至合作金庫商業銀行蘇澳分行帳戶
    或交付現金予丙○○，而丙○○為博取附表一所示投資人之
    信任，除於該等投資人匯款後，即以其本人之名義，簽發與
    投資人投資本金同額之支票或本票及現金保管條，交付各該
    投資人外，並佯以投資獲利為名，不定期給與投資人高額利
    息報酬，以取信於該等投資人，使渠等更不疑有他，陸續以
    上開方式交付投資款項與丙○○，供其運用，均不知丙○○
    實係將所收受之全部款項挪用於填補個人財務漏洞、以人頭
    戶購買股票或期貨，以提升個人及華南永昌蘇澳分公司業績
    等之用。嗣於95年5月間，丙○○因經濟狀況惡化，無力繼
    續支付獲利與各該投資人，於同年月3日因資金周轉不靈跳
    票，丙○○隨即避不見面，各投資人發覺有異，始知受騙遭
    詐取如附表一所示之款項。
二、丙○○與甲○○、丁○○為二專同學，於犯罪事實一所示之
    時間，明知其經濟困窘，周轉不靈，已無資力，因需款孔急
    ，向丁○○佯稱欲與甲○○投資不動產，需要資金，向丁○○調借現金（詳如附表一編號38）。嗣因丁○○事後要求借
    款擔保，丙○○竟另行起意，意圖供行使之用，於94年間某
    日，盜刻甲○○之印章一枚後，於94年11月23日，在宜蘭縣
    冬山鄉○○路上，將偽刻之甲○○印章偽蓋於如附表二所示
    之9張本票上，且偽簽甲○○之署名，而以甲○○為發票人
    ，並偽填如附表二所示之票面金額、發票日期、到期日後，
    偽造如附表二所示之本票共9紙，金額共計900萬元，隨即於
    同日持之向丁○○佯稱上開本票係其友人甲○○所開立，且
    於該9紙本票上背書後，交付上開本票予丁○○供作之前之
    借款擔保。
三、丙○○於犯罪事實一附表編號38所示，共向丁○○詐得2千
    多萬元，嗣後因丁○○要求丙○○提供借款擔保，丙○○即
    簽發如附表三所示之本票以為擔保，丁○○要求該本票上須
    有第三人背書，供作擔保以確保債權。丙○○明知其兄「Ｉ
    ○○」及其堂妹「Ｌ○○」均未授權其以「Ｉ○○」及「Ｌ
    ○○」之名義背書，竟另行基於偽造私文書並進而行使之犯
    意，於95年4月17日，在宜蘭縣冬山鄉○○路上，先後偽造
    「Ｉ○○」之簽名2枚及「Ｌ○○」之簽名3枚於其所簽發如
    附表三所示編號一至五之本票背面，用以表示背書擔保付款
    之意，旋即將如附表三所示本票全部持以行使交付予丁○○
    ，足生損害於丁○○、Ｉ○○及Ｌ○○。
四、案經戊○○、辛○○、寅○○、卯○○、宇○○、乙○○、
    ｌ○○、地○○、申○○、己○○、午○○、未○○、癸○○、Ｇ○○、辰○○、ｍ○○、Ｕ○○、Ｓ○○、Ｍ○○、
    Ｚ○○、Ｃ○○、Ｄ○○、宙○○、Ｒ○○、黃○○、ｅ○○、ｋ○○、Ｐ○○、ａ○○、Ａ○○、丁○○、Ｗ○○、
    天○○、ｄ○○、Ｉ○○、Ｏ○○、Ｌ○○、ｃ○○、ｇ○○、ｆ○○、Ｊ○○、庚○○、ｉ○○、巳○○、戌○○告
    訴暨宜蘭縣政府警察局移送台灣宜蘭地方法院檢察署檢察官
    偵查起訴。
    理  由
一、被告以外之人於審判外之陳述，雖不符前四條之規定，而經
    當事人於審判程序同意作為證據，法院審酌該言詞陳述或書
    面之陳述作成時之情況，認為適當者，亦得為證據。按當事
    人、代理人或辯護人於法院調查證據時，知有第一百五十九
    條第一項不得為證據之情形，而未於言詞辯論終結前聲明異
    議者，視為有前項之同意，刑事訴訟法第159條之5定有明文
    。本件當事人及辯護人對於檢察官所舉及卷內有關屬被告以
    外之人於審判外之陳述部分之證據，於法院調查證據時，知
    有刑事訴訟法第159條第1項不得為證據之情形，而未於言詞
    辯論終結前聲明異議，視為有同法第159條之5第1項之同意
    ，本院審酌該證據作成之情況，認為適當，依法自得作為證
    據，合先敘明。
二、訊據被告固坦承有附表一所示之事實及分別簽發如附表二、
    三所示之本票，惟否認有詐欺之故意及意圖供行使而偽造附
    表二本票之犯行，辯稱：伊是因為金主收回資金導致周轉不
    靈，並非故意詐欺，且附表二之本票是丁○○要伊簽發供其
    太太作擔保使用，本票上「甲○○」之印文非伊所蓋，伊未
    偽刻「甲○○」之印章；至於附表三之8紙本票確係伊所簽
    發，但附表三編號一至三Ｌ○○之背書及編號四、五之Ｉ○○之背書，均係丁○○要伊當面填寫的云云。
    惟查：
    (一)、上開犯罪事實一之犯罪事實，業據被告於偵查中供承不
        諱，參之被告於本院訊問時亦供承伊剛開始有融資代墊
        款，一直94年起才開始因為資金缺口出現，才為起訴書
        之犯罪事實，直95年5月3日因為5月1日勞動節放假，周
        轉不靈跳票才爆發等語。（參見本院卷第34頁筆錄）核
        與證人戊○○、辛○○、寅○○、卯○○、宇○○、乙○○、ｌ○○、地○○、申○○、己○○、午○○、未
        ○○、癸○○、Ｇ○○、Ｈ○○、鍾玉卿、辰○○、ｍ
        ○○、Ｕ○○、ｈ○○、Ｓ○○、Ｍ○○、Ｚ○○、Ｃ
        ○○、宙○○、Ｒ○○、黃○○、ｅ○○、ｋ○○、Ｐ
        ○○、ａ○○、Ａ○○、Ｅ○○、Ｘ○○、丁○○、黃
        珠碧雪、Ｗ○○、天○○、ｄ○○、Ｏ○○、ｃ○○、
        ｇ○○、ｆ○○、Ｊ○○、庚○○、ｉ○○、巳○○、
        戌○○、辛○○、亥○○、玄○○、Ｔ○○、Ｉ○○、
        Ｋ○○、庚○○、ｉ○○、巳○○、Ｂ○○分別於警詢
        及偵查中之指訴，及證人即蘇澳永昌證券之經理蔡孟濃
        於警詢中證述之情節，及證人戊○○、乙○○、丑○○○、庚○○於本院審理中結證之情節，均大致相符。再
        參之被告於偵查中亦供稱：因投資股票不當造成虧損，
        出現漏洞，想要翻本才再繼續跟被害人等人借錢，被害
        人都不知道伊財務出現漏洞，因在業績壓力下自己用人
        頭操作，投資失利，承諾比較高的利息和利潤，始出現
        資金漏洞，伊約自94年間開始挪用向告訴人等人借用之
        代操資金或丙種墊款等借款去挖東牆補西牆等語（參見
        97偵緝77號卷第19、136、137、237頁筆錄）。足徵被
        告自94年間即已陷於周轉不靈，為填補資金缺口，竟仍
        隱瞞已無力償債之狀況，並為提升個人及華南永昌蘇澳
        分公司之業績，基於意圖為自己不法所有之概括犯意，
        明知實際並非投資國內股票丙種墊款融資、台指期貨、
        股票代操基金、融資融券財力證明等用途，仍佯以虛偽
        不實之如附表一所示之投資國內股票丙種墊款融資、台
        指期貨、股票代操基金、融資融券財力證明等或親友急
        需周轉金，可得如附表一所示不等月息之利潤為由，遊
        說附表一所示之戊○○等人投資國內股票丙種墊款融資
        、台指期貨、股票代操基金、融資融券財力證明等或出
        借周轉金，致附表一所示之人信以為真，陷於錯誤而同
        意出資或借款，並依其指示陸續匯款至合作金庫商業銀
        行蘇澳分行帳戶或交付現金予被告，而被告為博取附表
        一所示投資人之信任，除於該等投資人匯款後，即以其
        本人之名義，簽發與投資人投資本金同額之支票或本票
        及現金保管條，交付各該投資人外，並佯以投資獲利為
        名，不定期給與投資人高額利息報酬，以取信於該等投
        資人，使渠等更不疑有他，陸續以上開方式交付投資款
        項與被告，供其運用等情，應堪認定。此外並有本票、
        現金保管條、支票、匯款申請書、匯款回條聯、郵政跨
        行匯款申請書、入戶電匯回條、匯款申請書回條、匯款
        回條、匯出交易明細表、對帳單、存摺內頁影本、乙○○資金往來資料表、筆記本內頁影本、結算明細、Ｏ○○資金明細、對帳單、宇○○資金明細、台新銀行個人
        網路銀行存款交易明細查詢、國內匯款申請書（兼取款
        憑條）、新光商業銀行--存摺類往來明細表、申○○資
        金往來明細表、丁○○往來明細表、合作金庫商業銀行
        蘇澳分行函及所附之帳戶交易明細、被告與告訴人、被
        害人等間金錢往來之紀錄、被告書寫之虧損名單、欠款
        手稿、債權人清冊、債權人會議紀錄、行政院金融監督
        管理委員會函及所附自白書及談話紀錄等資料及華南永
        昌綜合證券股份有限公司函及所附資料在卷可資佐證。
        益證如附表一所示之告訴人及被害人等確有匯款至被告
        帳戶內或交付金錢予被告，被告開立本票、支票及現金
        保管條供作擔保等情非虛，從而被告為彌補資金缺口，
        而詐騙告訴人及被害人等之事實，應堪認定。
    (二)、查丁○○係因被告為要衝業績，要丁○○投資操作股票
        ，因資金不足一千萬元也可投資，但必需由被告帳戶統
        籌操作，丁○○乃陸續匯款及交付現金共二千餘萬元等
        情，業據證人丁○○於偵查中結證屬實（參見97年度偵
        緝78號卷第36頁筆錄）。又附表二、三所示之本票均係
        被告在宜蘭縣冬山鄉○○路路上交付予丁○○，該本票
        於交付時即已填載如附表所示之內容，甲○○之9張本
        票，係因丁○○向被告談及要將資金抽回，被告稱已將
        錢投資在甲○○之不動產，無法立即抽回，丁○○始要
        甲○○開出借款憑證，被告交付給丁○○本票時，本票
        上面甲○○的印章已經蓋好了；附表三被告所開立之8
        張本票，丁○○並未指定要Ｉ○○及Ｌ○○背書，附表
        二、三之9張及8張本票，係丁○○之前已將錢匯給被告
        ，事後為擔保借款憑證，被告才另行開立該9張及8張本
        票，第一次去拿時只有拿到附表二之9張，附表三的8張
        本票是後來才開的等情，業據證人丁○○於本院審理中
        結證明確。（參見本院卷89、90、93─95、98─100頁
        筆錄，及97偵緝78號卷38頁筆錄）另證人甲○○於偵查
        中及本院審理中亦分別結證稱：附表二所示之本票並非
        伊所簽發，亦未授權被告簽發本票，伊亦未將印章放在
        被告處保管等語。（參見同上偵緝78號卷第37、38頁筆
        錄及本院卷第105、106頁筆錄）足見上開附表二所示之
        本票，應係被告於偽造甲○○之印章後，再用以偽造本
        票交予丁○○無誤。蓋如被告所稱該附表二本票上甲○○之署名為其所簽，則該本票既已完成形式上之發票要
        件，被害人丁○○衡情當無再多此一舉偽造甲○○之印
        章印文蓋印於本票上之必要；另附表三之本票若係丁○○要求被告偽簽Ｉ○○及Ｌ○○之背書，則該八張本票
        既係同時交付予丁○○以供作借款憑證，衡情丁○○應
        不可能僅要求就其中之五張為之。是被告辯稱：附表二
        之本票是丁○○要伊簽發，本票上「甲○○」之印文非
        伊所蓋，伊未偽刻「甲○○」之印章，及附表三編號一
        至三Ｌ○○之背書及編號四、五之Ｉ○○之背書，均係
        丁○○要伊當面填寫的云云，顯不足採。至被告雖另辯
        稱附表二、三之本票是同一時間開立交予丁○○云云，
        惟查附表二所示之本票九張其票載發票日均係94年11月
        23日，附表三所示之本票八張，其票載發票日，則均為
        95年4月17日，二者發票日期已間隔甚久。再參之附表
        二編號一至四所示之本票其票載發票日，均係在95年4
        月17日之前。姑不論證人丁○○前揭於本院證稱該附表
        一、二之本票係被告不同時間交付等語是否可信。誠如
        被告所言，該本票既係要交丁○○用以取信其妻Ｖ○○
        之用，則丁○○至愚亦不可能要求被告同時簽發及交付
        其中附表二編號一至四本票已到期之本票，更不可能於
        94年11月23日即同時預填95年4月17日之本票。況證人
        丁○○於本院審理中已結證稱附表二及附表三之本票係
        被告先後分別在冬山鄉○○路路上交付等語，已如前述
        。是被告辯稱該附表二、三之本票均係同時交付予丁○○云云，要屬無稽，不足採信。此外並有被告偽造如附
        表二所示之本票影本9張及被告所簽發如附表三所示之
        本票影本8張（其中偽造「Ｌ○○」署名書背3張、偽造
        「Ｉ○○」署名背書2張）附卷可稽（參見警刑偵一字
        第00971106726號卷第101至107頁），及本院95年度票
        字第664號本票裁定及確定證明書影本各一紙（參見97
        偵緝77號卷第49、50頁）附卷可佐。本件事證已臻明確
        ，被告犯行應均堪予認定。
三、按刑法業於九十四年二月二日修正公布，並於九十五年七月
    一日生效施行，被告於行為後法律有變更，於新舊法之比較
    適用，自應依刑法第二條第一項「行為後法律有變更者，適
    用行為時之法律。但行為後之法律有利於行為人者，適用最
    有利於行為人之法律。」之規定，依從舊從輕原則適用法律
    ；且比較時，應就罪刑有關之共犯、未遂犯、想像競合犯、
    牽連犯、連續犯、結合犯，以及累犯加重、自首減輕暨其他
    法定加減原因（如身分加減）與加減例等一切情形，綜其全
    部罪刑之結果而為比較（最高法院九十五年五月二十三日九
    十五年度第八次刑庭會議決議參照），爰先就本件新舊法比
    較結果論述如下：
    (一)刑法分則編各罪所定罰金之貨幣單位原為銀元，且依修正
      前刑法第33條第5款之規定，罰金刑為一銀元以上，而有
      關罰金倍數之調整及銀元與台幣之折算標準，則定有「罰
      金罰鍰提高標準條例」及「現行法規所定貨幣單位折算新
      台幣條例」，除罰金以一銀元折算三元新台幣外，並將七
      十二年六月二十六日以前修正之刑法部分條文罰金數額提
      高十倍，其後修正者則不再提高倍數，修正後刑法第33條
      第5款則將罰金刑提高為新台幣一千元以上，並以百元計
      算之，且因刑法第33條第5款所定罰金貨幣單位既已為新
      台幣，刑法分則編各罪所定罰金之貨幣單位亦應配合修正
      為新台幣，且考量刑法修正施行後，不再適用「現行法規
      所定貨幣單位折算新台幣條例」，為使刑法分則編各罪所
      定罰金之最高數額與刑法修正前趨於一致，爰增訂刑法施
      行法第1條之1規定，將刑法分則編各罪所定罰金所定之貨
      幣單位均改為新台幣，並將七十二年六月二十六日以前修
      正之刑法部分條文罰金數額提高為三十倍，其後修正者則
      提高為三倍。是刑法分則編各罪所定罰金刑之最高數額，
      於上開修正後仍屬一致，並無不同，但其罰金刑之最低數
      額，則比修正前提高，經比較上述新舊法，認適用被告行
      為後上開新法規定，對被告非較為有利，而應適用修正前
      刑法33條第5款之規定。
    (二)經比較修正前後刑法有關第55條想像競合犯及牽連犯之規
      定，想像競合犯之部分，新舊法對被告並無有利或不利。
    (三)修正後刑法已刪除第56條連續犯之規定，原屬連續犯之數
      個犯罪行為，依新法應論以數罪，併合處罰之，而依修正
      前之刑法第56條規定，則論以裁判上一罪，顯然罪刑之處
      罰內容發生變動，此部分之修正，自屬法律變更，應有新
      舊法之比較適用，經比較新舊法結果，以舊法較有利於被
      告，依刑法第2條第1項規定，應適用修正前刑法第56條之
      連續犯規定。
    (四)修正後刑法第51條第5款規定：「宣告多數有期徒刑者，
      於各刑中之最長期以上，各刑合併之刑期以下，定其刑期
      ，但不得逾三十年。」，較之修正前規定：「宣告多數有
      期徒刑者，於各刑中之最長期以上，各刑合併之刑期以下
      ，定其刑期，但不得逾二十年。」，顯不利於被告，自應
      以適用修正前之刑法第51條第5款之規定為有利於被告。
    (五)本件就上開有新舊法變更之比較與罪刑有關之一切情形，
      綜合比較結果，以修正前之刑法較有利於被告，應均一體
      適用修正前刑法之規定。
四、核被告所為，就犯罪事實一部分，係犯刑法第339條第1項之
    詐欺取財罪；就犯罪事實二部分，係犯刑法第201條第1項偽
    造有價證券罪；就犯罪事實三部分，係犯刑法第216條、第
    210條行使偽造私文書罪。又被告行使偽造有價證券之輕度
    行為，應為偽造有價證券之重度行為所吸收；被告偽造私文
    書後復持以行使，其偽造私文書之低度行為，應為行使偽造
    私文書之高度行為所吸收，均不另論罪。其偽造印章、印文
    、偽造署名之行為，分別為偽造有價證券、偽造私文書之部
    分行為，亦均不另論罪。又其先後多次詐欺取財之犯行，時
    間緊接，犯罪構成要件相同，顯係出於概括之犯意為之，為
    連續犯，應依修正前刑法第56條連續犯之規定論以一罪，並
    加重其刑。被告同時行使偽造「Ｌ○○」、「Ｉ○○」之本
    票背書之犯行，係一行為同時觸犯二行使偽造私文書罪名，
    應依修正前刑法第55條前段想像競合犯之規定，從一處斷。
    被告同時偽造多張甲○○本票之有價證券及在本票背面分別
    同時偽造多次Ｉ○○及Ｌ○○背書之行為，分別侵害同一發
    票人甲○○、背書人Ｉ○○及Ｌ○○等人之法益，被害法益
    均單一，應各論以單純一罪。被告所犯前開連續詐欺取財罪
    、偽造有價證券罪及行使偽造私文書罪，各罪間犯意各別，
    行為互異，罪名互殊，應予分論併罰。公訴人雖認被告所犯
    上開數罪名間，有方法結果之牽連關係，應依修正前刑法55
    條後段之牽連犯規定處斷，然查被告係先向被害人丁○○詐
    得如附表一編號38所示之款項後，因被害人丁○○要抽回資
    金，被告無力返還，乃分別另行起意偽造甲○○之本票及偽
    造「Ｌ○○」、「Ｉ○○」之本票背書，並持以行使交被害
    人丁○○供作借款憑證，業如前述，被告就所犯偽造有價證
    券罪及行使偽造私文書罪部分，與所犯詐欺取財罪部分，顯
    係另行起意，難謂有何方法結果之牽連關係，併予敘明。爰
    審酌被告貪圖不法利益，明知自己周轉不靈，已無資力，竟
    詐騙被害人以上開方式交付投資款項供其運用，並將所收受
    之全部款項挪用於填補個人財務漏洞、以人頭戶購買股票或
    期貨，以提升個人及華南永昌蘇澳分公司業績之用，並進而
    另行起意偽造他人本票持以行使，及偽造他人背書之私文書
    持以行使之犯罪動機、目的、手段、對被害人及社會法益所
    生之危害至鉅，及犯罪後迄今尚未完全賠償被害人之損害，
    及其犯後之態度等一切情狀，分別量處如主文所示之刑，並
    定其應執行之刑。
五、被告偽造如附表二、三所示之本票，均尚在被害人丁○○持
    有中，並未滅失，業據被害人丁○○於本院審理中供明在卷
    ，其中附表二所示偽造之本票九張（含其上「甲○○」之印
    文），應依刑法第205條之規定宣告沒收之；另被告偽造如
    附表三編號一、二、三所示之「Ｌ○○」署押各一枚及編號
    四、五所示之「Ｉ○○」署押各一枚，應均依刑法第219條
    之規定併予宣告沒收之。至被告偽造之「甲○○」印章一枚
    ，雖未扣案，因不能證明已滅失，應依刑法第219條之規定
    併予宣告沒收之。
六、
（一）、公訴意旨另以：被告另基於意圖為自己不法之所有，基
        於詐欺之犯意，於94年間起，向洪美琴（業經更名為酉
        ○○）詐得互助會會款126萬元（起訴書附表一編號58
        ），因認被告此部分亦涉犯刑法第339條第1項之詐欺取
        財罪嫌云云。
（二）、按犯罪事實應依證據認定之，無證據不得認定其犯罪事
        實。又不能證明被告犯罪者，應諭知無罪之判決，刑事
        訴訟法第154條第2項、第301條第1項分別定有明文。又
        事實之認定，應憑證據，如未能發現相當證據，或證據
        不足以證明，自不能以推測或擬制之方法，為裁判基礎
        （參照最高法院40年台上字第86號判例）；且認定犯罪
        事實所憑之證據，雖不以直接證據為限，間接證據亦包
        括在內，然而無論直接證據或間接證據，其為訴訟上之
        證明，須於通常一般之人均不致有所懷疑，而得確信其
        為真實之程度者，始得據為有罪之認定，倘其證明尚未
        達到此一程度，而有合理之懷疑存在而無從使事實審法
        院得有罪之確信時，即應由法院為諭知被告無罪之判決
        ，最高法院著有76年臺上字第4986號判例要旨可資參照
        。
（三）、訊之被告固坦承有如公訴人所指積欠酉○○之互助會錢
        126萬元，否認有詐欺之犯行，辯稱：伊得標後均有按
        期付死會之會錢，迄95年5月起，因周轉不靈才無法繳
        納，伊並非要詐欺酉○○等語。經查，被告參加92年1
        月15日起的會，二會，於92年3月15日以2800元得標，
        至94年1月15日以2000元標得第2會，另自94年1月15日
        起的會，被告於94年1月15日以2700元得標，被告共尚
        欠死會會款126萬元，迄95年5月前被告均有按期繳納會
        款，直至95年5月被告跑路就沒有再繳等情，業據證人
        酉○○於本院審理中結證明確（參見本院卷第287、288
        頁筆錄）。足徵被告於94年1月15日標得前開會款後，
        仍有按期繳納死會之會款，迄95年5月因被告周轉不靈
        始未再繳納之事實，應堪採信。按刑法第339條第1項之
        詐欺取財罪，除行為人主觀上需有意圖為自己或第三人
        不法所有之犯意外，客觀上尚需施詐術使人陷於錯誤而
        將本人或第三人之物交付，始足當之。基於上開證人酉
        ○○證述之事實，苟被告於標得前開互助會之時即有意
        圖自己不法所有之詐欺犯意，衡情應無需於標得前揭鉅
        額會款後，仍持續繳納死會之會款至95年4月止。況此
        部分公訴人亦未舉證被告於標得會款時，有何施詐術之
        行為。此外復查無其他積極證據足資證明被告有何此部
        分之犯行，其此部分之犯罪應屬不能證明，惟公訴人認
        此部分與前揭有罪部分，有裁判上一罪之關係，爰不另
        為無罪之諭知，併予敘明。
據上論斷，應依刑事訴訟法第299條第1項前段，刑法第2條第1項
前段、第201條第1項、第205條、第210條、第216條、第219條、
第339條第1項，修正前刑法第55條前段、第56條、第51條5款，
刑法施行法第1條之1第1項、第2項前段，判決如主文。
本案經檢察官黃正綱到庭執行職務
中    華    民    國    98    年    2    月    19    日
                  刑事第二庭審判長法  官  黃永勝
                                  法  官  鄭貽馨
                                  法  官  陳映佐
以上正本證明與原本無異。
如不服本判決應於收受送達後十日內向本院提出上訴書狀，並應
敘述具體理由；其未敘述上述理由者，應於上訴期間屆滿後二十
日內向本院補提理由書(均須按他造當事人之人數附繕本)「切勿
逕送上級法院」。
                                  書記官  陳淑宜
中    華    民    國    98    年    2    月    19    日
附錄本案論罪科刑法條全文：
中華民國刑法第201條第1項
（有價證券之偽造變造與行使罪）
意圖供行使之用，而偽造、變造公債票、公司股票或其他有價證
券者，處3年以上10年以下有期徒刑，得併科3千元以下罰金。
中華民國刑法第210條
（偽造變造私文書罪）
偽造、變造私文書，足以生損害於公眾或他人者，處 5 年以下有
期徒刑。
中華民國刑法第216條
（行使偽造變造或登載不實之文書罪）
行使第 210 條至第 215 條之文書者，依偽造、變造文書或登載
不實事項或使登載不實事項之規定處斷。
中華民國刑法第339條第1項
（普通詐欺罪）
意圖為自己或第三人不法之所有，以詐術使人將本人或第三人之
物交付者，處5年以下有期徒刑、拘役或科或併科1千元以下罰金
。
附表一：
┌──┬───┬─────┬───────┬─────────────┐
│編號│姓名  │詐騙金額  │債權用途、種類│利率                      │
├──┼───┼─────┼───────┼─────────────┤
│ 1  │戊○○│1772萬(起 │丙墊定期及短期│2分1-2分4                 │
│    │      │訴書誤為  │借款約1772萬  │50萬週付息13              │
│    │      │2000萬元) │              │=>200萬=1個月16萬利息     │
├──┼───┼─────┼───────┼─────────────┤
│ 2  │辛○○│245萬     │丙墊定期      │月息2分1-2分4不等         │
├──┼───┼─────┼───────┼─────────────┤
│ 3  │寅○○│70萬      │丙墊定期      │月息2分1-2分4不等         │
│    │卯○○│100萬     │              │                          │
├──┼───┼─────┼───────┼─────────────┤
│ 4  │宇○○│1000萬    │丙墊定期400萬 │月息2分1                  │
│    │      │          │資金證明400萬 │100萬1天0000-0000不等     │
│    │      │          │短期交割款200 │3天6-8萬                  │
│    │      │          │萬            │                          │
│    │      │          │              │                          │
├──┼───┼─────┼───────┼─────────────┤
│ 5  │乙○○│4990萬    │丙墊定期530萬 │月息不定每1百萬1天2000    │
│    │      │          │資金證明450萬 │                          │
│    │      │          │代操部分4010萬│                          │
├──┼───┼─────┼───────┼─────────────┤
│ 6  │ｌ○○│430萬     │定期丙墊      │月息2分1                  │
├──┼───┼─────┼───────┼─────────────┤
│ 7  │地○○│1750萬    │定期丙墊250萬 │3天-5天利潤約25萬         │
│    │      │          │資金證明500萬 │                          │
│    │      │          │短期交割利潤  │                          │
│    │      │          │1000萬        │                          │
├──┼───┼─────┼───────┼─────────────┤
│ 8  │申○○│1080萬    │代操基金580萬 │利率不定，每月約付10萬不等│
│    │      │          │資金證明500萬 │95.5月5日要還，5天利潤25萬│
├──┼───┼─────┼───────┼─────────────┤
│ 9  │己○○│65萬      │定期丙墊      │月息2分1-2分4             │
├──┼───┼─────┼───────┼─────────────┤
│10  │午○○│30萬      │定期丙墊      │月息2分4                  │
├──┼───┼─────┼───────┼─────────────┤
│11  │未○○│100萬     │定期丙墊      │月息2分4                  │
├──┼───┼─────┼───────┼─────────────┤
│12  │癸○○│170萬     │定期丙墊      │2分1-2分4                 │
├──┼───┼─────┼───────┼─────────────┤
│13  │Ｇ○○│40萬      │告知親友要調借│每週約7000                │
├──┼───┼─────┼───────┼─────────────┤
│14  │Ｈ○○│80萬      │告知親友要調借│80萬  每週約2萬           │
│    │      │          │              │                          │
├──┼───┼─────┼───────┼─────────────┤
│15  │鍾玉卿│535萬     │定期丙墊100萬 │月息2分4                  │
│    │ｎ○○│50萬      │短期交割款435 │利率不定，每月約付25-30萬 │
│    │      │          │萬            │利潤＆月息2分之4          │
│    │      │          │定期丙墊50萬  │                          │
├──┼───┼─────┼───────┼─────────────┤
│16  │Ｎ○○│170萬     │告知親友要調借│每週算約18000             │
├──┼───┼─────┼───────┼─────────────┤
│17  │壬○○│50萬      │定期丙墊      │月息2分4                  │
├──┼───┼─────┼───────┼─────────────┤
│18  │辰○○│38萬      │定期丙墊      │月息2分4                  │
├──┼───┼─────┼───────┼─────────────┤
│19  │ｍ○○│100萬     │定期丙墊      │月息2分4                  │
├──┼───┼─────┼───────┼─────────────┤
│20  │ｊ○○│325萬     │短期交割款325 │（利潤）每100萬1天約7000- │
│    │      │          │萬            │ 10000元不等的利潤        │
├──┼───┼─────┼───────┼─────────────┤
│21  │Ｕ○○│1030萬    │定期丙墊130萬 │月息3分                   │
│    │      │          │台指期貨300萬 │日息3萬（100萬日息10000） │
│    │      │          │親友週轉600萬 │日息12（100萬日息20000）  │           │
├──┼───┼─────┼───────┼─────────────┤
│22  │ｈ○○│778萬     │短期代交割款  │利率不定，3天約6萬-8萬不等│
│    │      │          │270萬         │日息約25000（每100萬一天  │
│    │      │          │台指期貨500萬 │             5000元）     │
│    │      │          │尚欠利息8萬   │                          │
├──┼───┼─────┼───────┼─────────────┤
│23  │Ｓ○○│300萬     │定期丙墊150萬 │月息2分4                  │
│    │      │          │短期交割款    │利息約10天計算80000       │
│    │      │          │150萬         │                          │
├──┼───┼─────┼───────┼─────────────┤
│24  │Ｍ○○│80萬      │短期代交割款  │承諾3天要還（95.5.4）利潤 │
│    │      │          │              │60000                     │
├──┼───┼─────┼───────┼─────────────┤
│25  │Ｚ○○│370萬     │定期丙墊170萬 │月息2分1-2分4             │
│    │      │          │台指期貨200萬 │月息6分                   │
├──┼───┼─────┼───────┼─────────────┤
│26  │Ｃ○○│約2000萬  │台指期貨600萬 │月息6分                   │
│    │Ｄ○○│          │定期丙墊      │月息2分1-2分4             │
│    │      │          │台指期貨其中的│                          │
│    │      │          │400萬，以200萬│                          │
│    │      │          │現金和解      │                          │
├──┼───┼─────┼───────┼─────────────┤
│27  │宙○○│180萬     │定期丙墊80萬  │月息2分1-2分4             │
│    │      │          │台指期貨100萬 │月息6分                   │
├──┼───┼─────┼───────┼─────────────┤
│28  │Ｒ○○│20萬      │定期丙墊      │月息2分4                  │
├──┼───┼─────┼───────┼─────────────┤
│29  │黃○○│160萬     │定期丙墊      │月息2分1                  │
├──┼───┼─────┼───────┼─────────────┤
│30  │ｅ○○│230萬     │定期丙墊      │月息2分1-2分4             │
├──┼───┼─────┼───────┼─────────────┤
│31  │Ｆ○○│1000萬    │定期丙墊      │月息2分1                  │
├──┼───┼─────┼───────┼─────────────┤
│32  │ｋ○○│65萬      │定期丙墊65萬  │月息2分1                  │
├──┼───┼─────┼───────┼─────────────┤
│33  │Ｐ○○│860萬     │定期丙墊80萬  │月息3分                   │
│    │      │          │資金證明與台指│計算方式為每100萬3天1萬元 │
│    │      │          │期貨共740萬   │同上，不足100萬按比例計算 │
│    │      │          │短期交割款40萬│                          │
├──┼───┼─────┼───────┼─────────────┤
│34  │ａ○○│410萬     │定期丙墊      │月息2分1                  │
├──┼───┼─────┼───────┼─────────────┤
│35  │Ａ○○│30萬      │定期丙墊      │月息2分1                  │
├──┼───┼─────┼───────┼─────────────┤
│36  │Ｅ○○│20萬      │定期丙墊      │月息2分4                  │
├──┼───┼─────┼───────┼─────────────┤
│37  │Ｘ○○│160萬     │親友定期調借  │2分5-3分                  │
├──┼───┼─────┼───────┼─────────────┤
│38  │Ｖ○○│1320萬    │與朋友投資不  │月息2分1-2分4             │
│    │丁○○│1655萬    │動產          │有時200萬5天給8-18不等利潤│
│    │      │          │定期丙墊      │                          │
│    │      │          │短期代交割款  │                          │
│    │      │          │親友調借      │                          │
├──┼───┼─────┼───────┼─────────────┤
│39  │Ｗ○○│400萬     │定期丙墊      │ 月息2分1                 │
│    │黃朱碧│200萬     │              │                          │
│    │雪    │          │              │                          │
├──┼───┼─────┼───────┼─────────────┤
│40  │天○○│150萬     │定期丙墊      │月息1分8                  │
├──┼───┼─────┼───────┼─────────────┤
│41  │亥○○│60萬      │定期丙墊      │月息2分1                  │
├──┼───┼─────┼───────┼─────────────┤
│42  │ｄ○○│70萬      │定期丙墊      │2分1                      │
├──┼───┼─────┼───────┼─────────────┤
│43  │玄○○│240萬     │定期丙墊      │2分4                      │
├──┼───┼─────┼───────┼─────────────┤
│44  │Ｔ○○│1300萬    │定期丙墊      │月息2分                   │
├──┼───┼─────┼───────┼─────────────┤
│45  │Ｉ○○│1000萬    │定期丙墊300萬 │月息不定每1百萬1天2000    │
│    │      │          │短期代交割款  │元也有一天3000            │
│    │      │          │700萬         │利潤100萬，               │
│    │      │          │              │1天2萬-3萬不等            │
├──┼───┼─────┼───────┼─────────────┤
│46  │Ｋ○○│237萬     │定期丙墊      │月息2分1-2分4             │
├──┼───┼─────┼───────┼─────────────┤
│47  │Ｏ○○│2423萬    │定期丙墊400萬 │不定，每月結約70-80萬     │
│    │      │          │代操基金2023萬│不定，每週約20-25萬       │
├──┼───┼─────┼───────┼─────────────┤
│48  │Ｌ○○│10萬      │定期丙墊10萬  │月息2分1-2分4             │
├──┼───┼─────┼───────┼─────────────┤
│49  │ｃ○○│50萬      │短期丙墊 (偶而│月息算3分左右             │
│    │      │          │調借1個月)    │                          │
├──┼───┼─────┼───────┼─────────────┤
│50  │ｇ○○│410萬     │定期丙墊      │月息2分4                  │
│    │      │          │短期代交割款  │利潤不定約每1百萬3天4-5萬 │
│    │      │          │              │不等                      │
├──┼───┼─────┼───────┼─────────────┤
│51  │ｆ○○│740萬     │短期代交割款  │利潤每1百萬有1天3000元    │
│    │      │          │              │也有一天5000元不等        │
├──┼───┼─────┼───────┼─────────────┤
│52  │Ｊ○○│1320萬    │定期丙墊600萬 │月息2分1-2分4             │
│    │      │          │短期代交割款  │利率不定，約每100萬10天約 │
│    │      │          │720萬         │2-5萬不等                 │
├──┼───┼─────┼───────┼─────────────┤
│53  │ｂ○○│80萬      │定期丙墊      │月息2分1                  │
├──┼───┼─────┼───────┼─────────────┤
│54  │Ｑ○  │30萬      │定期丙墊      │月息2分1                  │
├──┼───┼─────┼───────┼─────────────┤
│55  │Ｙ○○│20萬      │定期丙墊      │月息2分1                  │
├──┼───┼─────┼───────┼─────────────┤
│56  │庚○○│120萬     │定期丙墊      │月息1分8                  │
├──┼───┼─────┼───────┼─────────────┤
│57  │ｉ○○│20萬      │定期丙墊      │月息2分4                  │
├──┼───┼─────┼───────┼─────────────┤
│58  │巳○○│100萬     │定期丙墊      │月息2分4                  │
├──┼───┼─────┼───────┼─────────────┤
│59  │Ｂ○○│10萬      │親友調借      │月息2分                   │
├──┼───┼─────┼───────┼─────────────┤
│60  │戌○○│60萬      │定期丙墊      │                          │
└──┴───┴─────┴───────┴─────────────┘
附表二：
┌─┬─────┬────┬─────┬─────┬────────┐
│編│發票人    │票據號碼│發票日    │票面金額  │備註            │
│號│票據種類  │        │到期日    │（新臺幣）│                │
├─┼─────┼────┼─────┼─────┼────────┤
│一│甲○○本票│CH778191│94.11.23  │100萬元   │丙○○在本票背面│
│  │          │        │94.12.31  │          │背書            │
├─┼─────┼────┼─────┼─────┼────────┤
│二│同上      │CH778192│97.11.23  │同上      │同上            │
│  │          │        │95.1.31   │          │                │
├─┼─────┼────┼─────┼─────┼────────┤
│三│同上      │CH778193│94.11.23  │同上      │同上            │
│  │          │        │95.2.31   │          │                │
├─┼─────┼────┼─────┼─────┼────────┤
│四│同上      │CH778194│94.11.23  │同上      │同上            │
│  │          │        │95.3.31   │          │                │
├─┼─────┼────┼─────┼─────┼────────┤
│五│同上      │CH778195│94.11.23  │同上      │同上            │
│  │          │        │95.4.31   │          │                │
├─┼─────┼────┼─────┼─────┼────────┤
│六│同上      │CH778196│94.11.23  │同上      │同上            │
│  │          │        │95.5.31   │          │                │
├─┼─────┼────┼─────┼─────┼────────┤
│七│同上      │CH778197│94.11.23  │同上      │同上            │
│  │          │        │95.6.31   │          │                │
├─┼─────┼────┼─────┼─────┼────────┤
│八│同上      │CH778198│94.11.23  │同上      │同上            │
│  │          │        │95.7.31   │          │                │
├─┼─────┼────┼─────┼─────┼────────┤
│九│同上      │CH778190│94.11.23  │同上      │同上            │
│  │          │        │95.8.31   │          │                │
└─┴─────┴────┴─────┴─────┴────────┘
附表三：
┌─┬─────┬─────┬─────┬─────┬─────────┐
│編│發票人    │票據號碼  │發票日    │票面金額  │備註              │
│號│票據種類  │          │到期日    │（新臺幣）│                  │
├─┼─────┼─────┼─────┼─────┼─────────┤
│一│丙○○本票│CH577105  │95.4.17   │240萬     │丙○○在本票背面  │
│  │          │          │95.5.31   │          │偽造Ｌ○○署押一  │
│  │          │          │          │          │枚背書            │
├─┼─────┼─────┼─────┼─────┼─────────┤
│二│ 同上     │CH577106  │95.4.17   │290萬     │同上              │
│  │          │          │95.5.31   │          │                  │
├─┼─────┼─────┼─────┼─────┼─────────┤
│三│同上      │CH577107  │95.4.17   │300萬     │同上              │
│  │          │          │95.5.31   │          │                  │
├─┼─────┼─────┼─────┼─────┼─────────┤
│四│ 同上     │CH577108  │95.4.17   │300萬     │丙○○在本票背面  │
│  │          │          │95.6.30   │          │偽造Ｉ○○署押一  │
│  │          │          │          │          │枚背書            │
├─┼─────┼─────┼─────┼─────┼─────────┤
│五│ 同上     │CH577109  │95.4.17   │300萬     │同上              │
│  │          │          │95.7.31   │          │                  │
├─┼─────┼─────┼─────┼─────┼─────────┤
│六│ 同上     │CH577110  │95.4.17   │170萬     │                  │
│  │          │          │95.7.31   │          │                  │
├─┼─────┼─────┼─────┼─────┼─────────┤
│七│ 同上     │CH577111  │95.4.17   │55萬      │                  │
│  │          │          │95.8.31   │          │                  │
├─┼─────┼─────┼─────┼─────┼─────────┤
│八│ 同上     │CH577112  │95.4.17   │100萬     │                  │
│  │          │          │95.8.31   │          │                  │
└─┴─────┴─────┴─────┴─────┴─────────┘


司法院資訊處製作；財團法人民間司法改革基金會備份。
